【裁判字號】    97,上訴,129
【裁判日期】    970304
【裁判案由】    毒品危害防制條例
【裁判全文】
臺灣高等法院刑事判決                 97年度上訴字第129號
上  訴  人  甲○○
即  被  告
                    現另案於臺灣臺北監獄臺北分監執行中
選任辯護人  施習盛律師
上列上訴人因毒品危害防制條例案件，不服臺灣臺北地方法院96
年度訴字第1244號，中華民國96年12月13日第一審判決（起訴案
號：臺灣臺北地方法院檢察署96年度偵字第11402號，併辦審理
：臺灣臺北地方法院檢察署97年度他字第293號），提起上訴，
本院判決如下：
    主  文
原判決撤銷。
甲○○轉讓第一級毒品，累犯，處有期徒刑年陸月，扣案行動
電話壹支（含門號0000000000號SIM卡）沒收。未扣案之轉讓第
一級毒品所得新臺幣貳仟元沒收，如全部或一部不能沒收時，以
其財產抵償之。又轉讓第二級毒品，累犯，處有期徒刑壹年拾月
，扣案行動電話壹支（含門號0000000000號SIM卡）沒收。未扣
案之轉讓第二級毒品所得新臺幣貳仟元沒收，如全部或一部不能
沒收時，以其財產抵償之。應執行有期徒刑伍年貳月，扣案行動
電話壹支（含門號0000000000號SIM卡）沒收。未扣案之轉讓第
一級、第二級毒品所得新臺幣各貳仟元均沒收，如全部或一部不
能沒收時，以其財產抵償之。
    事  實
一、甲○○前於民國（下同）82年、83年間，因分別違反麻醉藥
    品管理條例、藥事法等案件，經法院分別判處有期徒刑七月
    、一年，經定應執行刑為有期徒刑一年四月確定，83年7月
    18日入監執行，於84年2月15日因縮短刑期假釋出監，原假
    釋期間應於84年10月28日期滿；惟於84年間又因分別違反麻
    醉藥品管理條例案件，經法院分別判處有期徒刑八月、五年
    二月，經定應執行刑為五年六月確定，復於85年間因偽造文
    書案件，經法院判處有期徒刑八月確定，其後前揭假釋亦經
    撤銷，於85年11月8日入監服刑前揭所處五年六月、八月罪
    刑，並與上開經撤銷假釋後之殘刑八月又十三日接續執行，
    於89年8月1日因縮短刑期假釋出監，原刑期應至92年4月25
    日始縮刑期滿，惟又於90年間因施用毒品案件，該假釋經撤
    銷後，於91年6月19日入監執行殘刑二年八月又二十四日，
    至93年12月22日縮刑期滿執行完畢。
二、甲○○明知海洛因為毒品危害防制條例所規範之第一級毒品
    ，竟基於轉讓第一級毒品海洛因犯意，以其所有之行動電話
    （SIM卡門號0000000000號）與陳禮仁聯繫，於96年5月29日
    （起訴書記載為二次，分別為96年4月及5月間，原審檢察官
    於審理期日，當庭陳明減縮更正為僅有96年5月29日一次，
    見原審卷第106頁反面審理筆錄，在臺北市○○路、復興北
    路口（起訴書記載為遼寧街交岔路口，應予以更正），轉讓
    海洛因一小包予陳禮仁，收取新台幣（下同）二千元。
三、甲○○另明知甲基安非他命（起訴書誤為安非他命，應予以
    更正，以下引述所稱之安非他命，均指甲基安非他命）為毒
    品危害防制條例所規範之第二級毒品，竟基於轉讓第二級毒
    品甲基安非他命之犯意，以其所有之行動電話（SIM卡門號
    0000000000號）與華志欣聯繫，於96年5月29日下午1時30分
    許，在臺北市○○○路與遼寧街口，轉讓甲基安非他命一小
    包（送驗後含袋重為0.9公克，鑑析用罄0.014公克）予華志
    欣，並收取二千元。
四、經警於96年5月29日下午查獲華志欣，在華志欣身上扣得前
    述甲基安非他命一包後，於96年5月30日下午4時15分許，持
    搜索票至甲○○於臺北市○○街46號4樓住處搜索，並扣得
    甲○○施用之第一級毒品海洛因九包（淨重2.70公克，不含
    包裝袋重3.15公克）、第二級毒品安非他命二包（毛重3.6
    公克，驗餘毛重3.58公克）、已使用注射針筒一支、吸食器
    一組、分裝勺三支、分裝袋一包、未使用注射針筒六十支、
    仟元分裝袋三十六個、佰元分裝袋五個（以上均已在被告施
    用毒品部分宣告沒收，見本院96年度上訴字第5208號判決）
    ，與甲○○所有用以聯繫轉讓毒品所用之行動電話一支（SI
    M卡門號0000000000號）。另查獲與本案無關之葡萄糖一包
    ，與門號0000000000號行動電話。
五、案經臺北縣政府警察局報告臺灣臺北地方法院檢察署檢察官
    偵查後起訴。
    理  由
一、程序部分：按「法院不得就未經起訴之犯罪審判」，又「檢
    察官於第一審辯論終結前，發見有應不起訴或以不起訴為適
    當之情形者，得撤回起訴。撤回起訴，應提出撤回書敘述理
    由」，刑事訴訟法第268條、第269條，分別定有明文。本件
    原審檢察官於起訴書係記載：「甲○○於96年4月及5月間，
    在臺北市○○路、遼寧街交岔路口，販賣海洛因予陳禮仁」
    。然原審原審檢察官於96年11月29日審理期日，當庭陳明減
    縮起訴之範圍，陳稱：「（就販賣安非他命給華志欣部分，
    是否起訴一次？）是，就是96年5月29日這次。更正陳禮仁
    販賣毒品部分是96年5月29日，地點為遼寧街、八德路口，
    被告販賣給陳禮仁一次，價格為新台幣二千元」等語（原審
    卷第106頁反面審理筆錄），亦即陳禮仁部分更正為僅有96
    年5月29日一次，則依據檢察一體與不告不理之原則，法院
    所受理之部分為：(一)、陳禮仁部分更正為僅有96年5月29日
    一次。(二)、華志欣部分，亦僅為起訴書所記載之96年5月29
    日一次。
二、證據能力部分：按被告以外之人於審判外之言詞或書面陳述
    ，除法律有規定者外，不得作為證據；又被告以外之人於審
    判外之陳述，雖不符合同法第159條之1至第159條之4之規定
    ，但經當事人於審判程序同意作為證據，法院審酌該言詞陳
    述或書面陳述作成時之情況，認為適當者，亦得為證據。當
    事人、代理人或辯護人於法院調查證據時，知有第159條第1
    項不得為證據之情形，而未於言詞辯論終結前聲明異議者，
    視為有前項之同意，刑事訴訟法第159條第1項及第159條之5
    分別定有明文。查本判決下列所引用之各該被告以外之人郭
    榮敏、林欣穎、梁國華、陳禮仁、華志欣（包含文書證據如
    行動電話之通訊監察譯文）於審判外之陳述，皆屬傳聞證據
    ，惟被告與辯護人雖知上開證據資料為傳聞證據，但於審判
    期日中均表示無意見而不予爭執（辯護人雖具狀對於被告之
    警詢、偵查供述，證人陳禮仁、華志欣之警詢供述等，主張
    無證據能力，但於審理期日均表示無意見，且辯解證人陳禮
    仁之警詢、偵查、原審陳述矛盾，並稱華志欣部分，根據相
    關事證，請從輕量刑，是對前述證據之證據能力已不爭執）
    ，且迄至言詞辯論終結前亦未再聲明異議，審酌上開證據資
    料製作時之情況，尚無違法不當及證明力明顯過低之瑕疵，
    亦認為以之作為證據應屬適當，故揆諸前開規定，爰逕依刑
    事訴訟法第159條之5規定，認前揭證據資料均例外有證據能
    力。且本件認定事實所引用之下列卷內所有卷證資料（包含
    文書證據、物證等證據），並無證據證明係公務員違背法定
    程序所取得，被告甲○○及其辯護人於審理終結前就卷內所
    有卷證資料之證據能力均表示無意見，僅爭執其證明力，且
    卷內之文書證據，亦無刑事訴訟法第159條之4之顯有不可信
    之情況與不得作為證據之情形，則依刑事訴訟法第159條之
    5之規定，本件認定事實所引用之所有文書證據、物證等證
    據，均有證據能力。
三、上訴人即被告甲○○坦承轉讓海洛因、甲基安非他命等行為
    ，陳稱略以：「（陳禮仁）有給他海洛因，時間在五月，沒
    有金錢來往，是用紙包著請，是在八德路、復興北路附近（
    起訴書記載為八德路、遼寧街交岔路口，應予以更正）」、
    「華志欣的部分，時間地點與起訴書相同，我有給他一包安
    非他命，他給我二千元，我沒有賺他的錢」云云。經查：
(一)、本案警察於96年5月29日下午查獲華志欣，扣得甲基安非他
    命一包（送驗後含袋重為0.9公克，鑑析用罄0.014公克）後
    ，於96年5月30日下午4時15分許，持搜索票至甲○○於臺北
    市○○街46號4樓住處搜索，並扣得被告甲○○施用之第一
    級毒品海洛因九包（淨重2.70公克，不含包裝袋重3.15公克
    ）、第二級毒品安非他命二包（毛重3.6公克，驗餘毛重3.
    58公克）、已使用注射針筒一支、吸食器一組、分裝勺三支
    、分裝袋一包、未使用注射針筒六十支、仟元分裝袋三十六
    個、佰元分裝袋五個，而被告甲○○施用第一級與第二級毒
    品部分，並經本院96年度上訴字第5208號判決，且沒收前述
    施用毒品之扣押物，有本院96年度上訴字第5208號判決可稽
    。又查獲經過，並據證人即查獲員警郭榮敏、林欣穎於偵查
    及原審（偵查卷(一)第131至134頁，原審卷第96頁）證述明確
    在卷，並有搜索票、通訊監察書、監察譯文及搜索扣押筆錄
    、扣押物品目錄表、現場照片等（偵查卷(一)第37至44、50至
    77、80、81、143至148頁）附卷可稽。
(二)、被告甲○○雖曾於警詢與偵查初訊坦承只有販賣海洛因，但
    所為陳述為95年3月、4月間，地點在台北市○○區○○街、
    中山區○○街，對象為綽號阿田、阿輝、安迪、小鳳、阿清
    、咖啡者，然均無明確之數量與對象，亦未查獲以上綽號阿
    田、阿輝、安迪、小鳳、阿清之施用毒品者，而警察查獲之
    所謂共犯梁國華，於偵查已經陳明係警察誘導製作筆錄，並
    未幫被告甲○○販賣毒品，被告亦於偵查複訊稱只有幫忙其
    他人調毒品，但拿給他們沒有賺錢等語。而綽號咖啡之人即
    為證人陳禮仁，業據其於警詢、偵查、及原審證述在卷，且
    證人陳禮仁所稱向被告取得海洛因等情（原審卷第101頁）
    ，與被告坦承之詞相符，再卷附被告所使用0000000000號行
    動電話通訊監察譯文，96年5月29日（092125）9時25分許，
    證人陳禮仁與被告前揭行動電話對話，內容為：「B（陳禮
    仁）：你知道我是誰咖啡。A（被告）：你咖啡喔。B：我十
    分鐘到，二千一張都不會少。A：好。B：現在過去」（卷附
    監聽譯文與通訊監察書，11402號偵查卷第60頁，警聲蒐字
    第923號卷第26頁），足見被告確實有於96年5月29日，交付
    海洛因一包予證人陳禮仁，並收取二千元（起訴書記載為二
    次，分別為96年4月及5月間，原審檢察官於審理期日，當庭
    陳明減縮更正為僅有96年5月29日一次，價格為新台幣二千
    元，見原審卷第106頁反面審理筆錄）。
(三)、本件係員警監聽被告0000000000號行動電話，掌握96年5月2
    9日當天華志欣要向被告購買毒品在場埋伏守候，因此查獲
    華志欣，並扣得向被告取得之甲基安非他命1小包（以百元
    分裝袋包裝）等情，分據證人郭榮敏、林欣穎、華志欣於偵
    查及原審證述明確在卷，並有查獲時該扣案物之照片（96年
    度毒偵字第1809號卷第20頁）可按。又自證人華志欣身上扣
    得之物經送臺灣檢驗科技股份有限公司檢驗結果：含袋重為
    0.9公克，鑑析用罄0.014公克，確檢出甲基安非他命成分，
    有該公司96年6月8日所出具之濫用藥物檢驗報告（96年度毒
    偵字第1809號卷第32頁，起訴書誤認係安非他命，應予以更
    正）在卷足憑。而證人華志欣有施用甲基安非他命之習性，
    96年5月29日當天，確有撥打上揭行動電話與被告，以2,000
    元之價格購得前揭扣案之甲基安非他命洛因等節，則據證人
    華志欣於警詢、原審證述明確，且據查獲之員警林欣穎證述
    在卷，而卷附被告所使用門號0000000000號行動電話之通訊
    監察譯文，於96年5月29日（131330）下午1時13分許，證人
    華志欣以0000000000號行動電話撥打被告上揭行動電話，內
    容為「B（即證人華志欣）：喂你這裡是丁哥這裡嗎，A（即
    被告）：是，你要幾張，B：二張，丁哥我阿華給我二張，A
    ：不拿三張，B：身上沒那麼多，二千多塊，A：好，B：我
    要過去，你可不可以早點出來。我要帶媽媽去馬偕醫院，順
    便過去你那邊，A：那你到長安東遼寧街好了，B：好，我聽
    得懂，我到那邊你要快出來，我帶媽媽去醫院」，同日下午
    另一通內容則為「B：喂，丁快到了，可以出來了，A：好」
    ，同日下午50分許內容則為「B：喂，丁哥我看到你了，我
    在對面，A：好」。更足以證明證人華志欣確有撥打上揭行
    動電話與被告聯繫，表示欲購買二千元份量之海洛因，雙方
    議定後，而證人華志欣到達交易地點時，亦有再撥打被告行
    動電  話要被告前來完成交易。
(四)、惟查，本件並無被告販入海洛因、甲基安非他命價格之證據
    ，足以計算並判斷被告是否獲有利益，而證人陳禮仁於原審
    亦證稱略以：「是一點點，算是請我的」等語，至於證人華
    志欣則證稱：不知道被告有無賺取差價。且按圖利販賣第一
    級、第二級毒品係屬重罪，須有被告有無圖利之證據以為判
    斷，然本件檢察官就此圖利部分並未舉證，亦不宜逕以被告
    無甘冒承擔刑責之風險，而虧損或以平價賣出之理等，即推
    論認為被告係有獲利（96年度台上字第6146號、第4780號判
    決參照），又依證人陳禮仁所稱：「算朋友一個交情，就拿
    一點點給我」等語，可見被告是否從中獲利並非無疑，而依
    據罪疑惟輕重之法理，既無明確之證據證明被告從前述少量
    之第一級、第二級毒品交付過程獲取利益，且被告亦不否認
    轉讓少量毒品，衡情即不宜推測逕認被告獲利，而應為被告
    有利之認定，即認定被告所為係交付轉讓第一級海洛因與第
    二級毒品甲基安非他命。
(五)、綜上，被告承認轉讓交付第一級與第二級毒品之詞，與其他
    證據相符，其自白具備任意性與真實性，且有其他補強證據
    為證，是其轉讓交付第一級毒品海洛因、第二級毒品甲基安
    非他命等犯罪事實已經證明，應依法論科。
四、論罪科刑部分：
(一)、按海洛因、甲基安非他命，分別為毒品危害防制條例第2條
    第2項第1款、第2款所規定之第一級毒品、第二級毒品。是
    核被告上開所為，分別係犯毒品危害防制條例第8條第1項之
    轉讓第一級毒品罪；同條第2項之轉讓第二級毒品罪，起訴
    書認為被告所為係分別犯毒品危害防制條例第4條第1項之販
    賣第一級毒品罪、同條第2項之販賣第二級毒品罪，起訴法
    條尚有未洽，應予以變更（理由如前），被告持有第一級毒
    品海洛因及第二級毒品甲基安非他命之低度行為，應為高度
    之轉讓第一級毒品、第二級毒品所吸收，均不另論罪。被告
    轉讓海洛因、甲基安非他命之行為，係先後為之，且販賣海
    洛因、甲基安非他命對象、客體不相同，其行為客觀上足以
    明顯區別。被告所犯上開二罪，犯意各別、行為互殊，應予
    分論併罰。被告轉讓之第一級與第二級毒品數量甚少，未超
    過轉讓持有毒品加重其刑之數量標準之第一級毒品：淨重五
    公克以上。或第二級毒品：淨重十公克以上，不需要依據前
    述規定加重其刑。被告有如事實所載前案經執行完畢紀錄，
    有被告前案紀錄表可按，其於前案執行完畢後五年內，故意
    再犯本件有期徒刑以上之罪，均為累犯，均應依刑法第47
    條第1項之規定，加重其刑。
(二)、原審予被告論罪科刑固非無見，惟查：(一)、本件並無證據證
    明被告前述交付海洛因、甲基安非他命有所獲利，被告所為
    應分別犯轉讓第一級、第二級毒品罪，原審誤為販賣第一級
    、第二級毒品罪。(二)、警察在華志欣身上查扣之甲基安非他
    命一包（送驗後含袋重為0.9公克，鑑析用罄0.014公克），
    應在華志欣施用毒品部分宣告沒收，原審判決誤為在被告部
    分沒收。(三)、依據最高法院96年度台非字第61號判決要旨：
    「本院依職權向和信電訊股份有限公司函查結果，據稱：經
    本公司查詢後結果，0000-000000門號類型屬易付卡，使用
    人等相關資料詳如附件所示（按記載客戶姓名為被告），另
    SIM卡之所有權按客我雙方所簽之行動電話業務契約第18條
    之約定：本業務終端設備（手機及用戶識別卡）由用戶自行
    管理使用，故SIM卡屬使用者所有，有該公司96年3月19日和
    信（業服）字第09620301947號函及附件在卷足憑。原判決
    就扣案之0000-000000 SIM卡一張予宣告沒收，自難認其違
    背法令」，本件被告之行動電話SIM卡0000000000號係和信
    電訊，應予以沒收，原審判決疏未沒收。以上原審判決容有
    未洽，是被告上訴意旨坦承轉讓，否認販賣指摘原判決不當
    ，尚非無理由，則原判決既有可議，自應將原判決予以撤銷
    改判。
(三)、爰審酌毒品戕害身心，為眾所皆知，且應為有多次違反毒品
    危害防制條例前案之被告所明知（卷附前案紀錄表），被告
    轉讓海洛因、甲基安非他命予他人，危害社會治安，犯罪後
    雖坦承犯罪，但從卷附前案紀錄表與其他相關卷證，可見被
    告自80年間起即多次涉犯毒品案件，先後被判處徒刑送監執
    行，仍一而再犯，本應從重量刑，然參酌被告轉讓毒品每小
    包僅二千元，數量雖非鉅，犯罪後雖坦承，然其並非初犯、
    被告求刑定執行刑為有期徒刑三年至六年中間，被告已經有
    悔意且抄寫地藏經等一切情狀，分別就被告轉讓第一級毒品
    部分，量處有期徒刑年陸月。就被告轉讓第二級毒品部分
    ，量處有期徒刑壹年拾月。並定其應執行之刑，為有期徒刑
    伍年貳月。扣案行動電話（含0000000000號SIM卡）係被告
    所有，業據其於供承在卷，且該0000000000號SIM卡門號係
    和信電訊（卷附行動電話門號表），依據最高法院96年度台
    非字第61號判決要旨：「本院依職權向和信電訊股份有限公
    司函查結果，據稱：經本公司查詢後結果，0000000000 門
    號類型屬易付卡，使用人等相關資料詳如附件所示（按記載
    客戶姓名為被告），另SIM卡之所有權按客我雙方所簽之行
    動電話業務契約第18條之約定：本業務終端設備（手機及用
    戶識別卡）由用戶自行管理使用，故SIM卡屬使用者所有，
    有該公司96年3月19日和信（業服）字第09620301947號函及
    附件在卷足憑。原判決就扣案之0000000000 SIM卡一張予宣
    告沒收，自難認其違背法令」，本件被告之行動電話SIM 卡
    0000000000號係和信電訊，且屬於被告所有供前揭轉讓第一
    、二級毒品聯絡之用，均應就被告犯前揭二罪項下，依毒品
    危害防制條例第19條第1項前段之規定宣告沒收（97年度台
    上字第451號）。按犯毒品危害防制條例第4條之罪者，其犯
    罪所得之財物應予沒收，如全部或一部不能沒收時，追徵其
    價額或以其財產抵償之，該條例第19條第1項規定甚明。由
    此項規定觀之，必限於所得者為金錢以外之其他財物而無法
    沒收時，始應追徵其價額。如所得財物為金錢而無法沒收時
    ，則應以其財產抵償之，不發生追徵價額之問題。查被告轉
    讓海洛因、甲基安非他命所得分別為二千元、二千元，雖未
    扣案，然此為被告犯毒品危害防制條例第8條第1、2項之罪
    所得之財物，應依前開規定附隨於轉讓第一級毒品罪及第二
    級毒品罪項下分別宣告沒收，如全部或一部不能沒收時，以
    其財產抵償之。至於經警察於96年5月29日下午查獲華志欣
    ，在華志欣身上扣得前述甲基安非他命一包，應在華志欣施
    用毒品部分沒收，而於96年5月30日下午4時15分許，警察持
    搜索票至甲○○於臺北市○○街46號4樓住處搜索，並扣得
    甲○○施用之第一級毒品海洛因九包（淨重2.70公克，不含
    包裝袋重3.15公克）、第二級毒品安非他命二包（毛重3. 6
    公克，驗餘毛重3.58公克）、已使用注射針筒一支、吸食器
    一組、分裝勺三支、分裝袋一包、未使用注射針筒六十支、
    仟元分裝袋三十六個、佰元分裝袋五個等物，均已在被告
    施用毒品部分宣告沒收（見本院96年度上訴字第5208號判決
    ），是此部分爰不在本案為沒收宣告。另外查獲之葡萄糖一
    包，與門號0000000000號行動電話，並無證據證明係供本件
    犯罪所用之物，爰不為沒收之宣告。
五、臺灣臺北地方法院檢察署檢察官97年度他字第293號併辦意
    旨書，應退回部分：
(一)、「提起公訴應由檢察官向管轄法院提出起訴書為之。刑事訴
    訟法第264條第1項定有明文。是以檢察官於提起公訴後，另
    以函片將被告之犯罪事實移送法院聲請併案審理，除該移送
    之犯罪事實與已經起訴部分間有實質上一罪或裁判上一罪關
    係，為起訴效力所及，受訴法院應予合一審判外，並不具起
    訴之效力，法院自毋庸予以審判（89年度台上字第1825號）
    」。「刑事訴訟法第379條第12款所謂已受請求之事項未予
    判決者，係指法院對於已起訴、自訴或上訴之裁判上一罪之
    部分事實，漏未判決者而言，此乃屬於訴訟之範圍，非謂當
    事人之訴訟上一切主張，均應包括在內。故如案件係起訴後
    ，檢察官認與起訴事實具有裁判上一罪之他部分，函請法院
    併案審理，該函件僅在促使法院注意有無審判不可分之適用
    為目的，並非原訴請求之範圍。如果法院予以併案審判，即
    係基於審判不可分法則之適用使然，如認不能成立犯罪或無
    裁判上一罪關係，縱其未為任何諭知及說明，自不能指原判
    決為違法（84年度台非字第286號）」。
(二)、本件檢察官起訴書之事實為：「甲○○明知海洛因、安非他
    命為毒品危害防制條例第2條第2項第1、2款所規定之第一、
    二級毒品，依法不得販賣，竟基於販賣第一級毒品海洛因之
    犯意，於96年4月及5月間，在臺北市○○路與遼寧街交岔路
    口，分別以新臺幣（下同）2千元、1千元之代價，販賣海洛
    因予陳禮仁。又基於販賣第二級毒品安非他命之犯意，於96
    年5月29日下午1時30分許，在臺北市○○○路與遼寧街交岔
    路口，販賣安非他命予華志欣。嗣於96年5月30日下午4時15
    分許，在臺北市○○區○○街46號4樓居所，為警查獲，並
    扣得安非他命2小包（3.6公克）、海洛因9小包（毛重5.93
    公克）、分裝袋1包、葡萄糖1包、千元分裝袋36個、百元分
    裝袋5個、販毒聯絡用手機2支（門號分別為0000000000號、
    0000000000號）」。而原審檢察官於96年11月29日審理期日
    ，當庭陳明減縮起訴之範圍，陳稱：「（就販賣安非他命給
    華志欣部分，是否起訴一次？）是，就是96年5月29日這次
    。更正陳禮仁販賣毒品部分是96年5月29日，地點為遼寧街
    、八德路口，被告販賣給陳禮仁一次，價格為新台幣二千元
    」等語（原審卷第106頁反面審理筆錄），則依據檢察一體
    與不告不理之原則，法院所受理之部分為：(一)、陳禮仁部分
    更正為僅有96年5月29日一次。(二)、華志欣部分，亦僅為起
    訴書所記載之96年5月29日一次。
(三)、臺灣臺北地方法院檢察署檢察官97年度他字第293號併辦意
    旨書，所記載之事實為：「被告丁善彰基於販賣第一級毒品
    之犯意，於民國96年5月11日，在台北市○○街與八德路口
    ，販賣第一級毒品海洛因與綽號咖啡之陳禮仁一次，另基於
    販賣第二級毒品安非他命之犯意，自95年7月間起，多次販
    賣第二級毒品安非他命與華志欣」，其併辦之理由為：「(一)
    、被告甲○○前被訴違反毒品危害防制條例案件，業經本署
    檢察官以90年度偵字第11402號提起公訴，並經臺灣臺北地
    方法院以90年度訴字第1244號判決被告販賣第一、二級毒品
    有罪，應執行有期徒刑20年，現經被告上訴臺灣高等法院審
    理中，有該起訴書、判決書、本署刑案查註紀錄表在卷可參
    。(二)、惟因原審判決誤將應予更正犯罪時間之同一犯罪，認
    作數罪（證人陳禮仁於偵查中指稱第一次向被告購買海洛因
    之時間為96年4月間，嗣於審判中改稱96年5月11日），且將
    本署檢察官已認證據不足部分（證人華志欣指稱95年7月間
    起多次向被告購買安非他命），贅於判決中指「此部分未據
    公訴人起訴」，致本署公訴檢察官不得不簽分案件偵辦。(三)
    、然上開簽分意旨所述犯罪事實，與業經起訴之部分，具有
    集合犯之包括一罪關係（參最高法院95年度台上字第1079號
    判決意旨），應併案審理」。
(四)、然查，「學理上所謂之集合犯，係一種構成要件類型，亦即
    立法者針對特定刑罰規範之構成要件，已預設其本身係持續
    實行之複次行為，具備反覆、延續之行為特徵，將之總括或
    擬制成一個構成要件之集合犯行為，此種犯罪以反覆實行為
    典型、常態之行為方式，具侵害法益之同一性，因刑法評價
    上為構成要件之行為單一，因而僅包括的成立一罪。而毒品
    危害防制條例第四條第一項之販賣第一級毒品，在95年7月1
    日修正刑法施行前，並未被認係集合犯，而在上開刑法修正
    時（或在此後），亦未經立法機關另為集合犯之立法；第一
    審判決認上訴人多次販賣第一級毒品，係屬集合犯之實質上
    一罪之見解，尚有未洽，應依其犯罪之次數個別論罪（97年
    度台上字第603號）」。「刑法於94年2月2日修正公布，刪
    除第56條所定連續犯之規定，自95年7月1日施行。而基於概
    括犯意連續多次運輸毒品之行為，於刑法修正刪除連續犯規
    定之前，均依連續犯論以一罪。此次刑法第56條修正理由之
    說明謂：對繼續犯同一罪名之罪者，均適用連續犯之規定論
    處，不無鼓勵犯罪之嫌，亦使國家刑罰權之行使發生不合理
    之現象。基於連續犯原為數罪之本質及刑罰公平原則之考量
    ，爰刪除有關連續犯之規定等語，即係將本應各自獨立評價
    之數罪，回歸本來就應賦予複數法律效果之原貌。而所謂集
    合犯是指立法者所制定之犯罪構成要件中，本就預定有數個
    同種類之行為將反覆實行之犯罪而言，將各自實現犯罪構成
    要件之多數行為，解釋為集合犯，而論以一罪。是以對於集
    合犯，必須從嚴解釋，以符合立法者之意向。觀諸毒品危害
    防制條例所定之運輸毒品罪之構成要件文義，實無從認定立
    法者本即預定該犯罪之本質，必有數個同種類行為而反覆實
    行之集合犯行，故運輸毒品罪，難認係集合犯。因此，就刑
    法修正施行後多次販賣毒品之犯行，採一罪一罰，始符合立
    法本旨（97年度台上字第465號、97年度台上字第192號、97
    年度台上字第99號、96年度台上字第7698號）」。「所謂集
    合犯，係指立法者所制定之犯罪構成要件中，本即預定有數
    個同種類行為而反覆實行之犯罪而言。是否為集合犯之判斷
    ，客觀上自應斟酌法律規範之本來意涵、實現該犯罪目的之
    必要手段、社會生活經驗中該犯罪必然反覆實行之常態及社
    會通念等；主觀上則視其反覆實施之行為是否出於行為人之
    一個犯意，並秉持刑罰公平原則，加以判斷之。又民國94年
    2月2日修正公布而於95年7月1日施行之刑法，基於刑罰公平
    原則之考量，杜絕僥倖之犯罪心理，並避免易致鼓勵犯罪之
    誤解，已刪除第56條連續犯之規定。行為人反覆實行之犯罪
    行為茍係在刑法修正施行後者，因法律之修正已生阻斷連續
    犯之法律效果，除認應合於接續犯、繼續犯、集合犯等實質
    上一罪關係而以一罪論處外，基於一罪一罰之刑罰公平性，
    自應併合處罰。是對於行為人反覆實行之犯罪行為，是否為
    集合犯而論以單純一罪，無論係在刑法修正前後，均應依首
    開說明，就行為人所犯之罪詳為審酌判斷以求妥適，否則將
    使修正刪除連續犯之規定，失其立法之本旨，亦有違刑罰公
    平之原則（97年度台上字第390號）」。是依據最高法院之
    見解，就刑法修正施行後多次販賣毒品之犯行，採一罪一罰
    ，始符合立法本旨。至於檢察官併按意旨書所引之最高法院
    95年度台上字第1097號刑事判決，係作成於95年3月2日，而
    刑法於94年2月2日修正公布，刪除第56條所定連續犯之規定
    ，自95年7月1日施行，且該判決要旨係：「廢棄物清理法第
    46條第1項第4款之犯罪，係以未依同法第41條第1項規定領
    得廢棄物清除、處理許可文件之人，作為犯罪主體，再依該
    第41條第1項前段以觀，乃謂從事廢棄物清除、處理業務者
    ，應申請核發許可文件。是本罪之成立，本質上即具有反覆
    性，倘行為人基於概括之犯意，在密切接近之一定時間及空
    間內反覆從事廢棄物之清除、處理，無非執行業務所當然，
    於行為概念上，應認為包括的一罪，無連續犯或併合論罪可
    言」。與販賣毒品性質不同，自無從援引。
(五)、依據前述販賣毒品基於一罪一罰之刑罰公平性，應併合處罰
    之最高法院見解，法院所受理之部分僅為原審檢察官陳明之
    ：(一)、販賣海洛因予以陳禮仁之96年5月29日一次。(二)、販
    賣甲基安非他命予以華志欣之96年5月29日一次。至於未經
    起訴之前述檢察官併案審理部分，與已經起訴部分間並無集
    合犯之實質上一罪或裁判上一罪關係，不為起訴效力所及，
    受訴法院無從合一審判，且該移送併案審理並不具起訴之效
    力，法院自毋庸予以審判（89年度台上字第1825號判決要旨
    參照），應退回檢察官另依法處理。而依據本案卷附監聽譯
    文等證據，檢察官如認被告甲○○另涉犯起訴書所記載事實
    以外之犯罪嫌疑，因非起訴效力所及，宜另依法處理，併此
    敘明。
據上論斷，應依刑事訴訟法第369條第1項前段、第364條、第300
條、第299條第1項前段，毒品危害防制條例第8條第1項、第2項
、第19條第1項，刑法第11條前段、第38條第1項第2款、第47條
第1項、第51條第5款、第9款，判決如主文。
本案經檢察官鄭富銘到庭執行職務。
中    華    民    國    97    年    3     月    4    日
            刑事第十二庭  審判長法  官  蔡永昌
                                法  官  陳榮和
                                法  官  施俊堯
以上正本證明與原本無異。
如不服本判決，應於收受送達後十日內向本院提出上訴書狀，其
未敘述上訴之理由者並得於提起上訴後十日內向本院補提理由書
（均須按他造當事人之人數附繕本）。
                                書記官  顧哲瑜
中    華    民    國    97    年    3     月    5     日
附錄：本案論罪科刑法條全文
毒品危害防制條例第8條第1、2項
轉讓第一級毒品者，處1年以上7年以下有期徒刑，得併科新臺幣
1百萬元以下罰金。
轉讓第二級毒品者，處6月以上5年以下有期徒刑，得併科新臺幣
70萬元以下罰金。


司法院資訊處製作；財團法人民間司法改革基金會備份。
